臺灣臺北地方法院民事裁定　　　　　　 100年度家抗字第12號
抗　告　人　財政部國有財產局台灣北區辦事處
法定代理人　陳文龍
代　理　人　黃信偉
上列抗告人因相對人財政部臺北市國稅局聲請選任遺產管理人事
件，對於中華民國100年1月19日本院99年度財管字第140號所為
裁定提起抗告，本院裁定如下：
    主  文
原裁定廢棄。
選任林維珍律師為被繼承人陳謝阿治（女、民國○○年○月○○日生
、身分證統一編號：Ｚ000000000號、民國99年1月9日死亡、最後
籍設：台北市○○區○○街1段121巷3弄4號）之遺產管理人。
准對被繼承人陳謝阿治之繼承人為承認繼承之公示催告。
被繼承人陳謝阿治之繼承人，應自前項公示催告最後登載新聞紙
之日起一年內承認繼承，上述期限屆滿，無繼承人承認繼承時，
被繼承人陳謝阿治之遺產，於清償債權，並交付遺贈物後，如有
剩餘即歸屬國庫。
林維珍律師應於收受本裁定之日起20日內將本裁定登載公報、新
聞紙或其他相類之傳播工具，並將登載證據檢送本院，逾期視為
撤回公示催告之聲請。
聲請及抗告費用新台幣貳仟元由被繼承人陳謝阿治之遺產負擔。
    理    由
一、相對人於原審聲請意旨略以：被繼承人陳謝阿治於民國99年
    1月9日死亡，遺有不動產等遺產，因其繼承人均已死亡，以
    致稅捐無法課徵，為此依民法第1178條及非訟事件法第149
    條規定，聲請選任財政部國有財產局台灣北區辦事處為其遺
    產管理人等語。
二、抗告意旨略以：被繼承人陳謝阿治似尚有法定繼承人，並不
    符合選定遺產管理人之要件，又縱有繼承人有無不明之情形
    ，因陳謝阿治生前領有身心障礙手冊，其聯絡人為謝宗智，
    謝宗智與被繼承人陳謝阿治關係顯然密切，對其遺產、遺債
    應有相當之瞭解，由謝宗智擔任陳謝阿治之遺產管理人，顯
    然較為妥適。原審遽以選定抗告人為遺產管理人，自有未當
    ，為此提起抗告，求為廢棄原裁定等語。
三、按繼承開始時，繼承人之有無不明，而無親屬會議或親屬會
    議未於 1個月內選定遺產管理人者，利害關係人得聲請法院
    選任遺產管理人，並由法院依公示催告程序，定 6個月以上
    之期限，公告繼承人，命其於期限承認繼承，又先順序繼承
    人均拋棄其繼承權時，由次順序之繼承人繼承，其次順序繼
    承人有無不明或第四順序之繼承人均拋棄其繼承權者，準用
    關於無人承認繼承之規定，民法第1177條、第1178條第1項
    、第2項、第1176條第6項分別定有明文。相對人主張被繼承
    人陳謝阿治死亡，其為陳謝阿治之利害關係人，陳謝阿治之
    法定繼承人生死不明，且查無繼承人向本院聲明拋棄繼承等
    情，有相對人於原審提出之繼承系統表、本院家事法庭函、
    遺產稅課稅資料參考清單、遺產明細表等件足參。證人謝茂
    雄雖證稱陳謝阿治係伊母親之養女，伊為陳謝阿治之弟弟等
    語（見本院100年4月6日準備程序筆錄），然依現有之戶籍
    資料，尚無從判斷謝茂雄與陳謝阿治之關係，復無從於本件
    程序中確認，是相對人聲請法院選任陳謝阿治之遺產管理人
    ，即無不合。按法院選任遺產管理人雖具裁量權，不受聲明
    之拘束，然在選定前應訊問被選定人之意見，以保障當事人
    之程序權，並防止突襲性裁判，此觀非訟事件法第153條第1
    項準用同法第112條規定自明，且應斟酌其適任性，俾免選
    定後執行發生問題，影響當事人權益。原審雖選定抗告人為
    陳謝阿治之遺產管理人，惟抗告人以上揭事由謂其不適任。
    參以原審在選任抗告人為陳謝阿治之遺產管理人前，未經訊
    問抗告人之意見，即逕行選定，所踐行之程序自非無瑕疵。
    本院經徵得林維珍律師之同意擔任被繼承人陳謝阿治之遺產
    管理人，有卷附公務電話紀錄足稽，而林維珍律師擔任律師
    多年，具有專業素養與豐富實際經驗，由其擔任被繼承人陳
    謝阿治之遺產管理人，應可勝任，且較選定無意願之抗告人
    為妥。從而，抗告意旨指摘原裁定不當，求予廢棄，非無理
    由，爰廢棄原裁定，並選定林維珍律師為被繼承人陳謝阿治
    之遺產管理人，並依法為承認繼承之公示催告。爰裁定如主
    文。
中    華    民    國    100   年     4    月    27    日
                  家事法庭審判長法  官  蔡政哲
                                法  官  文衍正
                                法  官  吳素勤
以上正本係照原本作成。
如不服本裁定，僅得於收受本裁定正本送達後10日內，以適用法
規顯有錯誤為理由並委任律師為訴訟代理人，向本院提出再抗告
狀，（須附繕本一份及繳納再抗告裁判費新台幣1,000元），經
本院許可後始可再抗告。
中    華    民    國    100   年     4    月    27    日
                                書記官  郭麗琴